【裁判字號】    97,訴,343
【裁判日期】    970515
【裁判案由】    違反毒品危害防制條例
【裁判全文】
臺灣臺南地方法院刑事判決               97年度訴字第343號
公  訴  人  臺灣臺南地方法院檢察署檢察官
被      告  己○○
                    另案於臺灣臺南監獄臺南分監執行中
指定辯護人  本院公設辯護人甲○○
上列被告因違反毒品危害防制條例案件，經檢察官提起公訴（96
年度偵字第18431號），本院判決如下：
    主  文
己○○連續幫助販賣第一級毒品，累犯，處有期徒刑玖年。犯罪
所得財物新臺幣壹萬元，沒收之，如全部或一部不能沒收時，以
其財產抵償之。
    事  實
一、己○○綽號「姐仔」、「二齒」，前於民國90年間，因施用
    毒品違反毒品危害防制條例，經臺灣高雄地方法院於90年7
    月19日以90年易字第1239號判處有期徒刑8月確定，於91年8
    月24日縮短刑期執行完畢出監。詎仍不知悔改，明知海洛因
    係毒品危害防制條例所明定之第一級毒品，不得販賣、轉讓
    及持有。己○○長期染有施用第一級毒品海洛因及第二級毒
    品安非他命之毒癮惡習，並認識且得知真實姓名、詳細年籍
    均不詳綽號「目該」之成年男子擁有大量第一級毒品海洛因
    販售之管道，竟意圖營利，基於幫助「目該」之成年男子販
    賣第一級毒品海洛因之概括犯意，即以門號0000000000號行
    動電話作為協助聯絡販賣毒品之工具，連續於下列時間、地
    點幫助「目該」販賣第一級毒品海洛因：
（一）於95年3月下旬某日，丁○○欲購買第一級毒品海洛因，
      而聯繫友人陳正昆，透過陳正昆之介紹而認識己○○，己○○得知丁○○欲購買第一級毒品海洛因，即以上開門號
      行動電話聯繫綽號「目該」男子，確認「目該」有海洛因
      後，即與丁○○聯繫，並駕駛不詳車號自小客車前往載丁○○、戊○○2人至約定在丁○○友人林彥州位於臺南縣
      仁德鄉○○道附近某住處進行交易，其間綽號「目該」之
      男子到場後，己○○即將丁○○欲購買毒品交予丁○○嘗
      試，丁○○決定欲購買後，即將現金14萬元交予己○○清
      點後再轉交予綽號「目該」之男子，丁○○因而順利以新
      臺幣（下同）14萬元購得第一級毒品海洛因5錢。
（二）復於同年4月4日丁○○因仍欲以14萬元購買5錢之第一級
      毒品海洛因而與己○○上開行動電話聯繫，己○○仍承前
      開幫助「目該」之成年男子販賣第一級毒品海洛因之犯意
      ，以上開門號行動電話與綽號「目該」成年男子聯繫，確
      認「目該」有足夠毒品海洛因後，即約丁○○、「目該」
      等人，至其位於臺南縣永康市某處租屋處交易，待丁○○
      、「目該」到達後，己○○仍協助「目該」先將少許第一
      級毒品海洛因交予丁○○嘗試，丁○○確認品質後即將現
      金14萬元交由己○○點算後轉交予「目該」之成年男子，
      丁○○亦因之順利以14萬元購得第一級毒品海洛因5錢，
      目該並付1萬元予己○○，作為己○○仲介買賣海洛因之
      報酬。
（三）嗣因警方獲有丁○○、戊○○（丁○○、戊○○2人所違
      反毒品危害防制條例案件部分，已經臺灣高等法院臺南分
      院於96年12月31日以96年度上更（二）字第444號判決）
      等人施用毒品及販賣毒品之情資，依法監聽、跟監，於95
      年4月6日下午4時30分許，在臺南縣永康市○○街西勢國
      小西側門攔檢簡海寅所駕駛之車號5727—MB號自小客車，
      而查獲戊○○持有第一級毒品海洛因1包，並至丁○○、
      戊○○同居租屋處進行搜索，扣得第一級毒品海洛因2包
      （分別為10.35公克及0.25公克）等物，經警方詢問扣案
      毒品來源時，丁○○、戊○○則分別稱上開毒品來源是丁○○於95年4月5日向真實姓名不詳綽號之「姐仔」或「二
      齒」之女子所購買，並因戊○○於看守所中見到綽號「姐
      仔」之女子而知姓名為己○○，即轉告丁○○，丁○○於
      96 年9月3日連續寫2封信予警方，臺南縣警察局善化分局
      偵查佐，即按信件內容借訊證人丁○○、戊○○及己○○
      等人而查悉上情。
二、案經臺南縣警察局善化分局報請臺灣臺南地方法院檢察署檢
    察官偵查起訴。
    理  由
壹、程序方面
  一、按被告以外之人於審判外之言詞或書面陳述，除法律有規
      定外，不得做為證據，刑事訴訟法第159條第1項定有明文
      ，查證人丁○○、戊○○於95年4月7日因涉犯毒品危害防
      制條例案件為警查獲，是渠等於警詢中所陳述內容即屬被
      告以外之人於審判外之言詞陳述，而證人丁○○、戊○○
      2人分別於檢察官偵查中及本院審判中均到庭具結作證，
      且無其他法律規定得為證據之情形，故證人丁○○、戊○○2人於警詢中所述部分依法無證據能力。
  二、另被告對於公訴人提出之其他證據資料，均不爭執其證據
      能力，本院審酌該等言詞供述及書面作成時之狀況，並無
      不宜作為證據之情事，依刑事訴訟法第159條之5第2項規
      定，得作為證據。
貳、實體方面：
  一、訊據被告固坦承其綽號為「姐仔」、「二齒」，於95年3
      月至4月間有使用門號0000000000號行動電話，經由訴外
      人陳正昆之介紹而認識證人丁○○、戊○○2人，於95年3
      月下旬，陳正昆叫伊開車載證人丁○○、戊○○2人及陳
      正昆另駕駛一輛車共4人一同至臺南縣仁德鄉證人丁○○
      友人「林彥州」之處所向綽號「目該」之成年男子購買毒
      品，及於95年4 月4日上午6、7時許與證人丁○○一同在
      被告己○○位於臺南縣永康市○○街143號之租屋處等情
      ，惟矢口否認有何幫助販賣毒品海洛因之犯行，辯稱：95
      年3月下旬至丁○○友人住處是要去買毒品安非他命，證
      人丁○○則是要去買海洛因，伊並未經手證人丁○○所欲
      購買毒品的錢及毒品海洛因，被告僅是跟證人等人一同去
      買毒品，伊並未聯絡「目該」，而是陳正昆聯絡的，證人
      丁○○證述部分每次都不一樣，都是亂講，證人丁○○被
      警察抓認為是伊所陷害，而故意作證講對伊不利的話，是
      要陷害被告云云。公設辯護人以：被告否認幫助販賣第一
      級毒品海洛因之犯行，而證人丁○○所述有關透過被告購
      買第一級毒品海洛因之次數先後不符，且被告雖有與證人
      丁○○一同至該處，但是分別向綽號「目該」男子購買毒
      品，被告並並未經手證人丁○○購買毒品海洛因之款項及
      毒品海洛因等語為被告辯護。
  二、經查：
  （一）證人丁○○、戊○○2人染有施用第一級毒品海洛因犯
        行，且該2人從事販賣第一級毒品海洛因而需求大量第
        一級毒品海洛因，證人丁○○透過友人陳正昆之介紹而
        認識被告，並由被告代為聯繫其所認識擁有大量毒品海
        洛因之真實姓名、確實年籍均不詳綽號「目該」之成年
        男子，於94年3月底，由被告駕車載證人丁○○、戊○○2人至約定地點向綽號「目該」男子以14萬元購買5錢
        之毒品海洛因，續於94年4月4日證人丁○○聯繫被告欲
        購買毒品海洛因，仍由被告代證人丁○○聯繫「目該」
        後，待被告聯繫妥當後，並約定在被告位於臺南縣永康
        市龍潭地區之租屋處進行交易，證人丁○○仍因被告聯
        繫而同樣以14萬元向「目該」購得5錢之毒品海洛因，
        其間該2次交易中，被告均幫忙點算證人丁○○所交付
        之現金，及幫忙傳遞證人丁○○所欲測試而施打毒品海
        洛因等情，業據證人丁○○、戊○○分別於檢察官偵查
        中及本院審理中具結證述甚詳，即證人丁○○證稱：「
        （問：向己○○購買過幾次毒品？）有向己○○買過2
        次海洛因。（問：向己○○購買毒品之時間？）第1次
        是95年3月下旬，在半夜，第2次是95年4月4日早上的7
        點前。（問：與己○○交易毒品之地點？）第1次在友
        人林彥州仁德鄉住處，我與己○○約在該處交易，第2
        次在己○○永康市龍潭地區租屋處。（問：你與己○○
        交易毒品時，戊○○是否在場？）第1次有，第2次只有
        我去找己○○交易。（問：你與己○○第1次交易毒品
        時，總共有幾人在場）5人，我、戊○○、己○○及陳
        正昆，另還有1位是己○○的男性友人。（問：向己○○購買毒品之數量及價格？）2次都是5錢，2次價格都
        是14萬元。（問：與己○○如何聯絡交易毒品？）以電
        話聯絡。（問：如何得知己○○有在販賣毒品？）我原
        本要找陳正昆買毒品，是陳正昆介紹的。‧‧‧（問：
        是跟己○○一起向「目該」購買毒品？）『目該』我不
        認識是何人，我是直接打電話給己○○，表示要購買毒
        品。（問：第2次與己○○交易毒品時，是否還有1位不
        詳男子在場？）是的，但我不知道那是誰，那人是在己○○租屋處內。（問：己○○是否曾告訴你，他毒品是
        向別人購買的？）己○○曾跟我表示，他有一位朋友叫
        『目該』沒錯，但我不知道那是何人，我如果要購買毒
        品時，就找己○○，但己○○並未向我表示是要與我一
        起向他人購買毒品。」、「‧‧‧（問：對己○○所稱
        交付毒品過程有無意見？）不是己○○所講的這樣，第
        1次我與己○○先在林彥州住處等，綽號『目該』到之
        後先在屋外等，己○○就先拿毒品給我試，之後我就將
        14萬交給己○○，己○○與陳正昆就走到屋外，後來己○○進入屋後就將毒品交給我，第2次我到己○○租屋
        處，己○○先拿毒品給我試，試完後我將錢直接交給己○○，己○○租屋處內另外有一位男子，我不知道是何
        人，己○○拿到我的錢後就走出屋外，進屋後己○○就
        將毒品交給我，我沒有看到己○○將錢交給何人，我也
        沒看到何人交毒品給己○○。‧‧‧（問：第1次及第2
        次交易毒品時，你都是直接將錢交給己○○？）是的，
        我確定。‧‧‧（問：依通話內容，你顯然知悉你向己○○購買的毒品，己○○是聯絡他人前來交易的，是否
        如此？是的，己○○曾經表示毒品是向綽號『目該』購
        買的。）」等語，於本院審理時亦證稱：伊是在95年3
        月間認識被告的，當時聯絡陳正昆買毒品，陳正昆沒有
        ，才經由陳正昆之介紹而認識被告，伊向被告購買海洛
        因有2次，第1次伊提議到友人林彥州住處交易，當天有
        伊、伊女友戊○○、被告、陳正昆等人在場，後來來一
        位伊不認識的男子，該男子拿毒品來，但是否該男子親
        手將毒品交給伊，事隔已2年已記不清楚，伊記得錢是
        放在桌上，但一定要數錢，在偵查中證述錢交給被告，
        當時印象是這樣，於偵查中所述均是實在，第2次是在
        95 年4月3日或4日，伊去被告位於永康龍潭附近租屋處
        找被告購買海洛因，被告就聯絡別人，該人是何人伊不
        知道，也沒有看到，伊在房間內等，後來被告去外面拿
        1 包毒品讓伊試，伊試可以，就拿14萬元給被告，被告
        出去後又進來，當時伊施用量大，返回施用後沒有什麼
        感覺，就知道不純有摻糖，海洛因成分較薄，感覺被被
        告騙，聯絡被告要被告補，4月5日當天被告有聯絡說要
        補給伊，伊與戊○○有去被告租屋處等「目該」，後來
        沒有等到就離開了，隔天就被抓了，伊被抓自己知道是
        什麼事，警察注意伊很久，伊並沒有懷疑被告出賣伊，
        因警方懷疑伊另犯其他案件等語；另證人戊○○亦證稱
        ：「（問：如何得知己○○之姓名？）因為己○○跟我
        同在看守所羈押時知道的。（問：丁○○跟己○○買毒
        品時，你是否有在場？）第1次交易地點在仁德交流道
        附近丁○○朋友住處，我有去，剛才己○○在場我不敢
        講，當時還有陳正昆、丁○○、己○○及另1位不認識
        的人在場，第2次交易毒品時，我不在場，但丁○○有
        告訴我，是去永康市龍潭地區己○○租屋處購買毒品。
        （問：丁○○向己○○第1次購買毒品之時間？）日期
        不確定，時間在半夜。（問：丁○○向己○○購買毒品
        之數量及價格？）2次都是半兩，價格我不知道。
        」等語，於本院審理時證稱：伊與男友丁○○向被告買
        海洛因情形有1次，大概是在95年2、3月份，當天很晚
        ，由被告與陳正昆駕車到永康新市載伊與丁○○，一同
        至仁德丁○○朋友的房子，向1名不認識的男生買海洛
        因，多少錢伊不清楚，只知買5錢，伊與被告均是女所
        同學，被告有拜託伊幫其講話，之前所述實在，之前說
        毒品是跟被告購買，是因伊的認知是如此，因伊毒品來
        源是丁○○，丁○○是向陳正昆、被告及伊不認識的人
        購買，拿出毒品的那個人伊不認識，是丁○○跟己○○
        聯絡，己○○在跟那個人聯絡，第1次透過被告購買毒
        品時，丁○○錢是交給何人伊不記得，由不認識那名男
        子拿出毒品等語（見偵查卷第63頁至第66頁、第132頁
        至第134 頁訊問筆錄、本院97年4月25日審判筆錄）。
        雖證人戊○○分別於檢察官偵查時稱被告與證人丁○○
        2次交易毒品過程均未在場，但經檢察官諭知隔離訊問
        後，才表示因被告在場不敢講實話等語，於本院審理時
        ，證人戊○○亦稱被告與其一同關在女所內，有託其為
        被告講話等語，堪認證人戊○○就本案作證前有受到被
        告拜託之壓力，故其所陳述丁○○透過被告聯繫「目該
        」買賣毒品過程不在場等語顯係因受被告委託而為迴護
        被告之詞，故不足為有利於被告之認定。另證人丁○○
        於本院審判作證時有關何人交付毒品、現金何人點算等
        細節部分，則與偵查中證述內容不符，證人丁○○則表
        示事隔2 年多，已記不清楚，但之前於檢察官偵查中所
        述實在等語，堪認證人丁○○於檢察官偵查中證述內容
        因時間上距離事發時較近，當時之記憶當較本院審理時
        隔事發之時已約2年之久為清晰，故以證人丁○○於本
        院審理時因事隔過久而有遺忘或疏漏之陳述，此乃人之
        記憶正常情形，並不因之而為有利於被告之認定；且衡
        諸證人丁○○、戊○○2人所述於95年3月底及4月4日，
        有關如何認識被告及透過被告聯繫「目該」而先由證人
        丁○○施用部分測試後，即以現金14萬元購得5錢之毒
        品海洛因之時間、地點、價格等交易過程細節，均互核
        相符，證人2人於偵查及本院審理之證述，均係具結後
        所為，如有虛偽不實，即須受偽證罪之處罰，且證人2
        人均經隔離訊問，均稱與被告間並無仇恨怨隙等語在卷
        ，當無甘冒受偽證罪刑事追訴之風險，設詞構陷被告之
        理，是證人丁○○、戊○○2人上開證詞，均值採信。
  （二）復查，證人丁○○於95年4月4日透過被告向綽號「目該
        」男子所購買5錢之第一級毒品海洛因後，發現其中摻
        有葡萄糖粉，而認為遭詐騙，當日即以其使用之門號00
        00000000號行動電話與被告使用之門號0000000000號行
        動電話聯繫處理問題，被告則告知被告綽號「目該」成
        年男子欲補1錢的海洛因予證人丁○○，而約證人丁○○至其租屋處，即於95年4月5日12時58分被告以上開門
        號撥打證人丁○○使用前述門號電話，由證人戊○○接
        聽電話：「被告：喂，你們跑去哪裡？證人黃：我們出
        來找人一下。被告：啊，人家快要到了，你們不過來，
        等一下怎麼處理啊。證人黃：好啦。被告：不要每樣都
        要我，我才賺1萬元而以，要給我弄死喔。證人黃：好
        ，馬上到。」，於同日下午1時4分許，由證人丁○○與
        被告聯繫表示：「證人陳：他們到哪裡了。被告：等一
        下就到了，剛才出發，有打給我。證人陳：對啊，要多
        久才會到。被告：你看楠梓到這邊要多久。證人陳：他
        們從楠梓才剛出發而已。被告：嗯。證人陳：好啦。」
        ；於同日下午1時22分許，被告撥打證人丁○○電話聯
        繫，亦由證人戊○○接聽：「被告：你還沒到喔。證人
        黃：他們不是剛出發。被告：又剛出發，我是不知道他
        到哪裡了，等一下他來可能東西一丟就走了，他昨天有
        交代，說要補你1錢，等一下你不在這裡，我沒辦法幫
        你處理。證人黃：馬上到了啦。被告：喔。」等情，亦
        據證人丁○○、戊○○證述甚詳（同前開期日筆錄），
        且有臺南縣警察局於97年1月24日以南縣警刑字第09715
        00224號函所附偵辦丁○○違反毒品危害防制條例案件
        實施通訊監察譯文資料、臺灣臺南地方法院檢察署通訊
        監察書95年丙○朝認監續字第00481號等資料在卷可憑
        。被告於偵訊及本院審理時，經提示上開監聽譯文資料
        ，請被告說明該段監聽內容究竟為被告與證人戊○○、
        丁○○2人談論何事，及1萬元是何款項，被告於檢察官
        偵查中陳稱：這幾通電話是因為綽號「目該」要送海洛
        因來給丁○○而聯絡，是因為前1日丁○○向綽號「目
        該」購買毒品與樣品不同，要請「目該」補毒品給丁○○，伊就與「目該」聯絡，「目該」表示要補1錢海洛
        因給丁○○等語；於本院審理時先稱：譯文中所稱賺1
        萬元跟本案沒有關係，不知道剛好在講什麼，伊不知道
        1萬元是什麼錢，可能是講別種事情吧等語，復改陳：
        這1萬元是因證人丁○○與目該為毒品事情起衝突，證
        人丁○○要伊聯絡處理，並表示處理好要讓伊賺1萬元
        等語（分別見偵查卷第133頁訊問筆錄，及本院97年4月
        17日審判筆錄），即從上開被告與證人丁○○電話聯繫
        內容，所述內容係有關要證人丁○○至被告租屋處，要
        補1錢「東西」（即毒品海洛因）予證人丁○○，並未
        提及其他事件，被告怎會突然提到不相關之事，是被告
        所稱在講別的事情，與事證不符，另被告所稱因證人丁○○與「目該」起衝突才要伊幫忙處理毒品不純事情，
        處理好後要給伊賺1萬元云云，然證人丁○○使用數支
        電話早已為警監聽，監聽內容並無任何證人丁○○與綽
        號「目該」之男子聯繫購買毒品或爭執有關毒品海洛因
        成分不純等內容之情形，有上開之監聽譯文資料在卷可
        憑，是被告此部分所辯顯係臨訟飾卸之詞，亦無足取。
  （三）另查，有關證人丁○○向綽號「目該」男子購得毒品海
        洛因究竟由何人聯繫綽號「目該」男子，及證人丁○○
        購買毒品海洛因之現金究竟交給何人等部分，被告所述
        亦有先後不符情形，即被告於檢察官偵查中稱伊與證人
        丁○○一起向綽號「目該」男子購買毒品，均由被告聯
        絡（見偵查卷第64頁訊問筆錄），於本院審理時實則陳
        稱：聯繫「目該」購買毒品事宜，是由陳正昆聯絡等語
        （同上開期日審判筆錄）；及被告於檢察官偵查中另陳
        ：證人丁○○所購買毒品之現金是由證人丁○○直接交
        給綽號「目該」男子等語（見偵查卷第132頁），於本
        院準備程序及審判程序時則改稱：證人丁○○購買毒品
        海洛因的錢都是陳正昆經手的（本院97年3月25日、4月
        17 日準備程序筆錄、審判筆錄），顯見被告前開所陳
        內容顯有先後不一情形，是被告此部分所辯不無疑義。
  （四）再查，證人丁○○、戊○○2人雖於為警查獲販賣毒品
        犯行，惟均否認有懷疑或聽聞係遭被告告密而為警方查
        獲，因而對被告懷恨在心而誣指被告幫助販賣毒品犯行
        等情，且證人丁○○、戊○○2人為警查獲販賣毒品部
        分，因為警方早已掌握有證人丁○○與戊○○2人共同
        販賣第一級毒品海洛因及證人丁○○涉嫌涉犯殺人罪等
        部分之情資，依法監聽與跟監中，並監聽得丁○○、戊○○2人於95年4月6日欲將毒品海洛因販售予簡海寅，
        而進行跟監，於是日下午4時30分許，在臺南縣永康市
        ○○街西勢國小西側門攔檢簡海寅所駕駛之車號5727—
        MB 號自小客車，而查獲戊○○持有第一級毒品海洛因1
        包，並持搜索票至丁○○、戊○○2人租屋處進行搜索
        ，當場扣得第一級毒品海洛因2包、海洛因殘渣袋、小
        型分裝袋、糖粉、葡萄糖、分裝匙、針筒、吸食工具及
        多支行動電話等物，而查獲丁○○、戊○○2人涉犯毒
        品危害防制條例等犯行乙節，有上開期日證人丁○○、
        戊○○2人警、偵訊筆錄、臺灣高等法院臺南分院96年
        上更（二）字第444號判決書等資料在卷可憑。同時參
        酌被告於警詢中則陳稱：因為陳正昆指證證人丁○○販
        賣毒品，所以證人丁○○才會指證伊販賣毒品，是因伊
        與陳正昆關係良好，所以證人丁○○才會如此指證伊等
        語（見警卷第3頁詢問筆錄），而於本院審理時則改陳
        證人丁○○被警方查獲販賣毒品，而懷疑是因被告出賣
        才會如此證述等語（見本院準備程序筆錄第28頁），是
        證人丁○○為不利於被告之證述，是因遭證人陳正昆之
        指認販毒，致被告與陳正昆關係良好而受牽連，或為證
        人丁○○為警查獲販毒而懷疑是被告出賣而為不利於被
        告之證述，被告所述先後不一，已有可議，且證人丁○○、戊○○2人為警查獲販賣毒品犯行過程已如上述，
        亦無任何足以引起證人丁○○、戊○○2人懷疑遭被告
        告密或陷害之情節，是被告所辯證人丁○○、戊○○2
        人因質疑被告告密而誣陷被告云云，亦屬事後卸責之詞
        ，不足憑信。
  （五）末查，販賣毒品係違法行為，非可公然為之，亦無公定
        之價格，無論包裝方式，均可任意分裝增減份量。每次
        買賣之價差，亦隨時依雙方資力、關係之深淺、需求之
        數量、來源是否充裕、販賣者是否渴求資金、查緝是否
        嚴緊、購買者被查獲時供述購買對象之風險評估等，異
        其標準，非可一概而論。販賣之利得除經坦承及價量俱
        臻明確外，委難察得實情。而近年來政府為杜絕毒品之
        氾濫，對於查緝施用及販賣毒品之工作，無不嚴加執行
        ，非法販賣毒品海洛因，又為違反法禁之重罪，經警查
        緝甚嚴。由於本件綽號「目該」之成年男子與證人丁○○，既非至親，又無故舊關係，則若無利可圖，「目該
        」何須甘冒被查獲之風險出售海洛因予丁○○，縱然無
        法查悉綽號「目該」男子2次所出售予丁○○之海洛因
        均為5錢，各為14萬元，依常理言，「目該」前揭販賣
        毒品海洛因予丁○○，應有營利之意圖無誤。被告基於
        幫助之犯意，從中協助「目該」遂行販賣第一級毒品之
        犯行，應論以幫助販賣罪。
  （六）綜上證據資料，堪認被告否認犯行均屬事後畏罪卸責之
        詞，而不足採信，本案事證明確，被告犯行堪以認定。
  三、論罪科刑：
  （一）新舊法比較：
        按行為後法律有變更者，適用行為時之法律。但行為後
        之法律有利於行為人者，適用最有利於行為人之法律，
        刑法第2條第1項定有明文（刑法第2條係規範行為後法
        律變更所生新舊法律比較適用之準據法，是刑法第2條
        本身雖經修正，但該條文既屬適用法律之準據法，本身
        尚無比較新舊法之問題，應逕適用裁判時之刑法第2條
        規定以決定適用之刑罰法律）。又比較時應就罪刑有關
        之共犯、未遂犯、想像競合犯、牽連犯、連續犯、結合
        犯，以及累犯加重、自首減輕暨其他法定加減（如身分
        加減）與加減例等一切規定，綜其全部罪刑之結果而為
        比較（最高法院95年第8次刑事庭會議決議參照）。查
        被告行為後，刑法第56條有關連續犯、第64條第2項有
        關死刑減輕方法、第65條第2項有關無期徒刑減輕方法
        等規定，業於94年2月2日修正公布，並均自95年7月1日
        起施行，茲就比較情形分述如下：
    １、被告行為後，累犯之規定已有修正，修正後刑法第47條
        第1項規定為「受徒刑之執行完畢，或一部之執行而赦
        免後，5年以內故意再犯有期徒刑以上之罪者，為累犯
        ，並加重本刑至2分之1」，此修正雖非犯罪構成要件之
        變更，但顯已影響行為人刑罰之法律效果，自屬法律變
        更。故應適用修正前刑法第47條規定。
    ２、刑法第56條有關「連續數行為而犯同一之罪名者，以一
        罪論，但得加重其刑至2分之1。」之連續犯規定，業經
        修正刪除。此雖非犯罪構成要件之變更，惟顯已影響行
        為人刑罰之法律效果，自屬法律變更。亦即被告基於概
        括犯意所為之數行為，自95年7月1日起已不再成立連續
        犯而得論以一罪，而應依具體行為之性質論罪。查被告
        於本案所為多次幫助販賣第一級毒品之犯罪行為均發生
        於新法施行之前，且其所為之各次行為、時間，各均獨
        立，但其時間緊接，所犯均係構成要件相同之罪名，主
        觀上顯係基於概括犯意所為，為連續犯，依修正前刑法
        第56條規定，均論以一罪，較依新法分論以數罪之結果
        ，對被告較為有利。
    ３、刑法第64條第2項有關死刑減輕方法之規定，行為時即
        修正前刑法第64條第2項規定：「死刑減輕者，為無期
        徒刑，或為15年以下、12年以上有期徒刑。」，裁判時
        即修正後刑法第64條第2項則規定：「死刑減輕者，為
        無期徒刑。」，比較修正前、後之死刑減輕方法規定，
        以行為時即修正前之規定，較有利於被告。
    ４、刑法第65條第2項有關無期徒刑減輕方法之規定，行為
        時即修正前刑法第65條第2項規定：「無期徒刑減輕者
        ，為7年以上有期徒刑。」，裁判時即修正後刑法第65
        條第2項則規定：「無期徒刑減輕者，為20年以下15年
        以上有期徒刑。」，比較修正前、後之無期徒刑減輕方
        法規定，以行為時即修正前之規定，較有利於被告。
  （二）論罪科刑：
    １、查海洛因為毒品危害防制條例第2條第2項第1款明定之
        第一級毒品。按刑法上之幫助犯，係指以幫助之意思，
        對於正犯資以助力，而未參與實施犯罪之行為者而言，
        如就構成犯罪事實之一部，已參與實施即屬共同正犯，
        最高法院49年度臺上字第77號判例意旨可資參照。被告
        認識綽號「目該」之友人擁有大量毒品海洛因，並得悉
        證人丁○○欲購買毒品海洛因時，即代證人丁○○居間
        聯繫「目該」有關交易時間、地點，並駕車載送證人丁○○、戊○○等人至約定地點，或提供其租屋處讓證人
        丁○○與「目該」交易毒品海洛因，並幫助「目該」點
        算證人丁○○所交付購毒現金，顯未參與販賣海洛因構
        成要件行為，核其所為係犯刑法第30條第1項前段、毒
        品危害防制條例第4條第1項之幫助販賣第一級毒品罪。
        被告幫助「目該」販賣第一級毒品海洛因前後持有海洛
        因之低度行為，為販賣之高度行為所吸收，不另論罪。
        被告先後2次幫助「目該」販賣第一級毒品犯行，時間
        緊接，方法相同，觸犯構成要件相同之罪名，顯係基於
        概括犯意為之，應依修正前刑法第56條連續犯規定論以
        一罪，惟販賣第一級毒品罪之法定最低刑為無期徒刑，
        依刑法第65條第1項之規定，不得加重。再被告有如事
        實欄所載論罪科刑及執行紀錄，有臺灣高等法院被告前
        案紀錄表可按，其於5年以內再故意犯本件有期徒刑以
        上之罪，依修正前刑法第47條第1項之規定，為累犯，
        對被告而言並無有利或不利之情形，自不生新舊法比較
        之問題，應逕依修正前之刑法第47條規定，論以累犯，
        惟無期徒刑部分，依前開刑法規定不得加重，僅就罰金
        刑部分加重其刑，並依法遞加重之。被告以幫助之意思
        ，居間協助證人丁○○與「目該」買賣毒品海洛因之犯
        行，係屬幫助犯，應依刑法第30條第2項之規定，按正
        犯之刑減輕之（另刑法第30 條僅用語修改，未涉及法
        律構成要件或刑罰之變更，應非法律變更，無庸適用刑
        法第2條規定比較新舊法，應逕依裁判時刑法論處），
        並依法先加後減之。
    ２、爰審酌被告早於83年間即染有施用毒品之惡習，有被告
        之臺灣高等法院被告前案紀錄表1份在卷可參，應深知
        毒品戕害身心之惡，竟貪圖居間介紹毒品海洛因之買賣
        以賺取介紹費用之動機，介紹買賣毒品海洛因藉以牟利
        ，助長毒品氾濫，戕害國民身心健康甚鉅，且其犯後否
        認犯行之態度，惟兼衡幫助販賣毒品對象、次數及數量
        、犯罪所得等一切情狀，依法量處如主文所示之刑。
  （三）沒收部分：
    １、犯毒品危害防制條例第4條之罪者，其供犯罪所用或因
        犯罪所得之財物，如全部或一部不能沒收時，追徵其價
        額或以其財產抵償之。毒品危害防制條例第19條第1項
        定有明文。查被告幫助綽號「目該」成年男子販賣第一
        級毒品海洛因予證人丁○○2次，所獲得報酬為1萬元，
        此有監聽譯文資料可證，揆諸前揭判決意旨，被告上開
        犯罪所得財物因未經扣案，如全部或一部不能沒收時，
        應以其財產抵償之。
    ２、另共同正犯間因相互利用他方之行為，以遂行其犯罪，
        本於責任共同之原則，有關沒收部分，對於共犯間供犯
        罪所用或因犯罪所得之物，均應為沒收之諭知。但幫助
        犯僅加工於構成犯罪事實以外之行為，並無共同犯罪之
        意思，不適用責任共同原則，對於正犯所有供犯罪所用
        之物或因犯罪所得之物，自不得為沒收之諭知，有最高
        法院93年度臺上字第5899號判決意旨可資參照，從而被
        告既係幫助販賣第一級毒品，就正犯「目該」所有供犯
        罪所用之物或因犯罪所得之物，即不得為沒收之諭知，
        附此說明。
據上論斷，應依刑事訴訟法第299條第1項前段，毒品危害防制條
例第4條第1項、第19條第1項，刑法第2條第1項前段、第11條前
段、刑法第56條（修正前）、刑法第47條（修正前）、第30條、
第65條第2項（修正前），判決如主文。
本案經檢察官乙○○到庭執行職務。
中    華    民    國    97    年    5     月    15    日
                  刑事第十二庭審判長法  官  侯明正
                                    法  官  魏玉英
                                    法  官  程克琳
以上正本證明與原本無異。
如不服本判決應於收受本判決後10日內向本院提出上訴書狀，並
應敘述具體理由。如未敘述上訴理由者，應於上訴期間屆滿後20
日內向本院補提理由書狀（均須按他造當事人之人數附繕本）「
切勿逕送上級法院」。
                                    書記官  曾美滋
中    華    民    國    97    年    5     月    15    日
附錄本案論罪科刑法條
毒品危害防制條例第4條：
製造、運輸、販賣第一級毒品者，處死刑或無期徒刑；處無期徒
刑者，得併科新臺幣1千萬元以下罰金。
製造、運輸、販賣第二級毒品者，處無期徒刑或7年以上有期徒
刑，得併科新臺幣7百萬元以下罰金。
製造、運輸、販賣第三級毒品者，處5年以上有期徒刑，得併科
新臺幣5百萬元以下罰金。製造、運輸、販賣第四級毒品者，處3
年以上10年以下有期徒刑，得併科新臺幣3百萬元以下罰金。
製造、運輸、販賣專供製造或施用毒品之器具者，處1年以上7年
以下有期徒刑，得併科新臺幣1百萬元以下罰金。
前五項之未遂犯罰之。


司法院資訊處製作；財團法人民間司法改革基金會備份。
